臺灣高雄地方法院刑事判決　　　　　　99年度審訴字第4347號
公　訴　人　臺灣高雄地方法院檢察署檢察官
被　　　告　陳穩立
上列被告因偽造文書等案件，經檢察官提起公訴（99年度偵字第
5577號、99年度偵字第24876 號），本院以簡式審判程序審理，
判決如下：
    主  文
陳穩立施用第一級毒品，累犯，處有期徒刑拾月，扣案如附表一
編號1 、編號2 所示之第一級毒品海洛因共柒包均沒收銷燬之，
扣案如附表二所示之物均沒收；又施用第二級毒品，累犯，處有
期徒刑伍月，扣案如附表一編號3 所示之第二級毒品甲基安非他
命壹包沒收銷燬之；又犯行使偽造私文書罪，累犯，處有期徒刑
伍月，附表三偽造「陳少龍」之署押共伍拾貳枚均沒收。應執行
有期徒刑壹年伍月，扣案如附表一所示之物均沒收銷燬之，扣案
如附表二所示之物均沒收，附表三偽造「陳少龍」之署押共伍拾
貳枚均沒收。
    事  實
一、陳穩立前因施用毒品案件，經本院以92年度毒聲字第6725號
    裁定送觀察、勒戒後，認有繼續施用毒品之傾向，經本院以
    92年度毒聲字第7274號裁定令入戒治處所施以強制戒治，於
    民國93年6 月15日執行完畢釋放，並經臺灣高雄地方法院檢
    察署檢察官以93年度戒毒偵字第730 號為不起訴處分確定。
    復於95年、96年間，因施用毒品案件，經本院以94年度訴字
    第4061號判決分別判處有期徒刑8 月、4 月，應執行有期徒
    刑10月確定；因竊盜案件，經本院以95年度簡字第6349號判
    決分別判處有期徒刑4 月、3 月，應執行有期徒刑6 月確定
    ；因竊盜案件，經本院以95年度簡字第5545號判決判處有期
    徒刑4 月確定；因施用毒品案件，經本院以95年度訴字第36
    62號判決分別判處有期徒刑8 月、3 月，應執行有期徒刑10
    月確定；因竊盜案件，經本院以95年度易字第2443號判決判
    處有期徒刑8 月確定，上開各罪嗣經本院以96年度聲減字第
    3573號裁定減刑並分別定應執行有期徒刑5 月、1 年確定。
    另因竊盜、妨害公務案件，經本院以96年度訴字第2061號判
    決各判處有期徒刑1 年，均減為有期徒刑6 月，應執行有期
    徒刑11月，復經臺灣高等法院高雄分院以96年度上訴字第19
    02號判決駁回上訴而確定；又因偽造文書案件，經本院以96
    年度訴字第3849號判決判處有期徒刑3 月，減為有期徒刑1
    月又15日確定，上開各罪所處之刑接續執行，於97年12月13
    日縮短刑期假釋付保護管束，於98年4 月23日保護管束期滿
    ，假釋未經撤銷視為執行完畢。
二、詎陳穩立仍不知戒絕毒癮，明知海洛因及甲基安非他命，分
    別經公告列為毒品危害防制條例第2 條第2 項第1 款之第一
    級毒品及同條項第2 款之第二級毒品，不得非法持有、施用
    ，竟分別基於施用第一級毒品海洛因及第二級毒品甲基安非
    他命之犯意：(一)於99年2 月5 日21時許，在高雄市○○路忠
    孝公園內，以將海洛因摻水置入針筒內注射身體之方式，施
    用第一級毒品海洛因1 次；(二)另於99年2 月5 日某時許，在
    上開地點，以將甲基安非他命摻水置入針筒內注射身體之方
    式，施用第二級毒品甲基安非他命1 次。嗣於99年2 月6 日
    0 時20分許，駕駛車牌號碼6119-TE 號自用小客車，行經高
    雄市○○區○○路162 號旁，因形跡可疑為警攔查，並當場
    在前開自小客車內扣得其所有如附表一、附表二所示之物，
    復經其同意為警採集尿液送驗，檢驗結果呈嗎啡及甲基安非
    他命陽性反應，始悉上情。
三、陳穩立因前揭毒品案件為警查獲，為逃避查緝，竟基於偽造
    署押、偽造私文書並持以行使之犯意，於99年2 月6 日1時
    50分起至21時26分止，分別在高雄市政府警察局仁武分局、
    臺灣高雄地方法院檢察署冒用其弟「陳少龍」之名義，接續
    偽造如附表三文件上所示之署押，並持之行使，足以生損害
    於檢警機關偵辦犯罪之正確性及陳少龍。嗣經警採集指紋送
    往內政部警政署刑事警察局比對結果，與該局檔存之陳穩立
    指紋卡指紋相符，始查悉上情。
四、案經高雄市政府警察局仁武分局報請臺灣高雄地方法院檢察
    署檢察官偵查起訴。
    理  由
一、本件被告陳穩立所犯為死刑、無期徒刑、最輕本刑為3 年以
    上有期徒刑以外之罪，其於準備程序進行中，就被訴事實為
    有罪之陳述，經本院告知簡式審判程序之旨，並聽取當事人
    之意見後，合議庭認宜進行簡式審判程序，爰依刑事訴訟法
    第273 條之1 第1 項規定，裁定由受命法官獨任進行簡式審
    判程序，合先敘明。
二、證據名稱：
    (一)被告於偵查及本院審理時之自白。
    (二)臺灣檢驗科技股份有限公司99年2 月24日出具之濫用藥物
      尿液檢驗報告暨高雄市政府警察局仁武分局派出局毒品案
      件嫌犯尿液採證檢驗對照表各1 份。
    (三)法務部調查局99年3 月23日調科壹字第09923006340 號濫
      用藥物實驗室鑑定書、高雄醫學大學附設中和紀念醫院（
      報告編號0000-000號）檢驗報告各1 份。
    (四)扣案附表一、附表二所示之物。
    (五)如附表三所示之文件各1 份。
    (六)內政部警政署刑事警察局99年2 月26日刑紋字第09900261
      68號函1 份。
    (七)證人陳少龍於警詢及偵查中之證詞。
三、論罪科刑部分：
    (一)施用毒品部分：
      1.按毒品危害防制條例於92年7 月9 日修正公佈，自93年
        1 月9 日施行，其中第20條、第23條將施用毒品之刑事
        處遇程式，區分為「初犯」及「5 年內再犯」、「5 年
        後再犯」，依其立法理由之說明：「初犯」，經觀察、
        勒戒或強制戒治後，應為不起訴處分或不付審理之裁定
        ；經觀察、勒戒或強制戒治執行完畢釋放後，「5 年內
        再犯」者，因其再犯率甚高，原實施之觀察、勒戒及強
        制戒治既已無法收其實效，爰依法追訴或裁定交付審理
        。至於經觀察、勒戒或強制戒治執行完畢釋放後，「5
        年後再犯」者，前所實施之觀察、勒戒或強制戒治已足
        以遮斷其施用毒品之毒癮，為期自新及協助其斷除毒癮
        ，仍適用「初犯」規定，先經觀察、勒戒或強制戒治之
        程式。從而依修正後之規定，僅限於「初犯」及「5 年
        後再犯」二種情形，始應先經觀察、勒戒或強制戒治程
        式。倘被告於5 年內已再犯，經依法追訴處罰，縱其第
        3 次（或第3 次以上）再度施用毒品之時間，在初犯經
        觀察、勒戒或強制戒治執行完畢釋放5 年以後，已不合
        於「5 年後再犯」之規定，且因已於「5 年內再犯」，
        顯見其再犯率甚高，原實施觀察、勒戒或強制戒治，已
        無法收其實效，即應依該條例第10條處罰（最高法院95
        年第7 次刑事庭會議決定意旨、95年度臺非字第65號刑
        事判決意旨參照）。查本件被告因施用毒品案件，有事
        實欄所載經觀察勒戒、強制戒治及法院判刑等情形，此
        有臺灣高等法院被告前案紀錄表1 份在卷可按，其於觀
        察、勒戒執行完畢釋放後5 年內已再犯施用毒品之情事
        ，揆諸上揭說明，雖本次施用毒品之犯行距初犯經強制
        戒治執行完畢釋放日已逾5 年，仍應依法論罪科刑。
      2.核被告於事實二所為，係犯毒品危害防制條例第10條第
        1 項之施用第一級毒品海洛因罪、同條例第2 項之施用
        第二級毒品甲基安非他命罪。被告持有第一級毒品海洛
        因、第二級毒品甲基安非他命之低度行為，分別為其施
        用之高度行為所吸收，均不另論罪。
    (二)偽造文書部分：
      1.按刑法第217 條所稱之「偽造署押」，係指行為人冒用
        本人名義在文件上簽名或為民法第3 條第3 項所稱指印
        之類似簽名之行為者而言（最高法院40年度臺非字第20
        號及80年度臺非字第277 號判決參照）。查被告於附表
        三編號1 至編號3 、編號5 至編號11所示之文件，均係
        司法人員依法所應製作之文書，並命受詢問人或受處分
        人簽名或按捺指印確認本人身份之用，並無表明為文書
        之用意而不具文書之性質，均係犯刑法第217 條之偽造
        署押罪。
      2.如附表三編號4 所示之搜索同意書，係偽造「陳少龍」
        之署名及指印，因該文件本有表示「陳少龍」對員警為
        搜索之「同意」之意思表示，自應成立偽造私文書罪。
        又被告進而持偽造如附表編號4 所示之搜索同意書交付
        予司法警察而行使之，核被告此部分所為係犯刑法第
        216 條、第210 條之行使偽造私文書罪。
      3.又按偵查機關所製作之逮捕通知書，其上若備有「收受
        人簽章欄」，由形式上觀察，於該欄內簽名及捺指印，
        即足表示由該姓名之人收受事項通知書之證明，是若有
        冒名而為之者，即應成立偽造私文書罪；倘偵查機關所
        製作之逮捕通知書，其上僅備有「被通知人簽章欄」，
        則在該等欄位下簽名及捺指印時，僅處於受通知者之地
        位，尚不能表示其係有製作何種文書之意思及曾為何項
        意思表示，故若有冒名而為之者，應認成立偽造署押罪
        （最高法院91年度臺非字第295 號判決參照）。是檢察
        官認附表三編號5 、8 、9 之「扣押筆錄」、「逮捕通
        知書（通知本人及通知親友各1 紙）」上偽造「陳少龍
        」署押，再持以交回員警處理之行為，亦涉犯行使偽造
        私文書罪，容有誤會。
      4.被告於犯罪事實三偽造署押係偽造私文書之階段行為，
        又其偽造私文書之低度行為應為行使偽造私文書之高度
        行為所吸收，均不另論罪。又被告於同一時地犯前開接
        續偽造署押以及行使偽造私文書之罪，乃基於逃避刑責
        動機為之，於行為數上應評價為一行為，其以一行為而
        觸犯前開數罪名者，應依刑法第55條規定論以想像競合
        犯，從一重以行使偽造私文書罪處斷。
    (三)被告所犯上開施用毒品罪（共2 罪）及行使偽造私文書罪
      ，犯意各別，行為互殊，應予分論併罰。又被告前有如事
      實欄所示犯罪科刑及執行情形，有臺灣高等法院被告前案
      紀錄表1 份在卷可參，其於受徒刑之執行完畢後，5 年以
      內故意再犯本件有期徒刑以上之3 罪，均為累犯，應依刑
      法第47條第1 項規定，分別加重其刑。
    (四)本院審酌被告前因施用毒品案件，經觀察勒戒、強制戒治
      ，並經法院判刑確定且執行完畢，仍未能戒除毒癮，再犯
      施用毒品犯行，足見其戒毒之意念非堅，又為逃避刑責，
      竟冒名應訊，徒增檢警機關追緝犯罪之困難程度，不宜輕
      罰；另念其犯後坦承犯行，施用毒品乃屬對其自身健康之
      戕害行為暨其犯罪動機、目的、手段等一切情狀，分別量
      處如主文所示之刑，並定應執行刑，以資懲儆。
    (五)沒收部分：
      1.扣案如附表一編號1 、編號2 所示之白粉及附表一編號
        3 之晶體，確含第一級毒品海洛因或第二級毒品甲基安
        非他命之成分，業已認明如前，爰依毒品危害防制條例
        第18條第1 項前段之規定，於其所犯施用第一級毒品海
        洛因及施用第二級毒品甲基安非他命所示罪刑項下分別
        諭知沒收銷燬。又鑑定單位一般係以傾倒之方式，將包
        裝袋內之毒品倒出而與包裝袋分離而稱重，必要時，輔
        以刮杓刮取袋內毒品，然無論依何種方式分離，包裝袋
        內均有極微量之毒品殘留，業經法務部調查局以93年3
        月19日調科壹字第09300113060 號函釋在案，並為本院
        職務上已知之事實，足認本件用以包覆扣案海洛因或甲
        基安非他命之包裝袋，其內含有極微量之毒品殘留而無
        法析離，應整體視為扣案之海洛因或甲基安非他命，不
        問屬於犯人與否，俱依前開規定併予沒收銷燬之。至於
        鑑驗耗用之毒品既已滅失，自無庸宣告沒收銷燬，附此
        敘明。
      2.扣案如附表二所示之物，均係被告所有供施用海洛因所
        用之物，經被告自承於卷（見本院卷第38頁），均應依
        刑法第38條第1 項第2 款規定，於其所犯施用第一級毒
        品海洛因所示罪刑項下諭知沒收。
      3.至附表三偽造「陳少龍」署名及指印，均係被告所偽造
        ，均應依刑法第219 條規定，無論屬於犯人所有與否，
        於被告所犯行使偽造私文書罪刑項下均諭知宣告沒收。
據上論斷，應依刑事訴訟法第273 條之1 第1 項、第299 條第1
項前段，毒品危害防制條例第10條第1 項、第2 項、第18條第1
項前段，刑法第11條、第217 條、第216 條、第210 條、第55條
、第47條第1 項、第38條第1 項第2 款、第219 條、第51條第5
款，判決如主文。
本案經檢察官余彬誠到庭執行職務。
中    華    民    國   100    年    1     月    19    日
                  刑事第十庭  法  官  楊佩蓉
以上正本證明與原本無異。
如不服本判決應於收受送達後10日內向本院提出上訴書狀，並應
敘述具體理由；如未敘述上訴理由者，應於上訴期間屆滿後20日
內向本院補提理由書（均須按他造當事人之人數附繕本）「切勿
逕送上級法院」。
中    華    民    國   100    年    1     月    19    日
                              書記官  陳蓉柔
附錄本案判決論罪科刑法條：
毒品危害防制條例第10條
施用第一級毒品者，處6 月以上5 年以下有期徒刑。
施用第二級毒品者，處3 年以下有期徒刑。
中華民國刑法第210條
偽造、變造私文書，足以生損害於公眾或他人者，處 5 年以下
有期徒刑。
中華民國刑法第216條
行使第 210 條至第 215 條之文書者，依偽造、變造文書或登載
不實事項或使登載不實事項之規定處斷。
中華民國刑法第217條
偽造印章、印文或署押，足以生損害於公眾或他人者，處 3 年
以下有期徒刑。
盜用印章、印文或署押，足以生損害於公眾或他人者，亦同。
附表一：
┌──┬──────────────────┬────────────┐
│編號│        扣案物品名稱、數量          │        沒收依據        │
├──┼──────────────────┼────────────┤
│ 1  │第一級毒品海洛因5 包（驗餘淨重0.17公│係查獲之毒品，應依毒品危│
│    │克，空包裝總重1.35公克）            │害防制條例第18條第1 項前│
│    │                                    │段沒收銷燬之            │
├──┼──────────────────┼────────────┤
│ 2  │第一級毒品海洛因2 包（驗餘淨重2.05公│同上                    │
│    │克，空包裝總重1.48公克）            │                        │
├──┼──────────────────┼────────────┤
│ 3  │第二級毒品甲基安非他命1 包（驗前淨重│同上                    │
│    │0.299公克、驗後淨重0.294公克）      │                        │
└──┴──────────────────┴────────────┘
附表二：
┌──┬──────────────────┬────────────┐
│編號│        扣案物品名稱、數量          │        沒收依據        │
├──┼──────────────────┼────────────┤
│ 1  │注射針筒80支                        │係被告所有供施用第一級毒│
│    │（依據扣押物品目錄表及扣押物品清單之│品海洛因所用之物，應依刑│
│    │記載）                              │法第38條第1 項第2 款予以│
│    │                                    │沒收                    │
├──┼──────────────────┼────────────┤
│ 2  │小夾鏈袋184個                       │同上                    │
├──┼──────────────────┼────────────┤
│ 3  │殘渣袋11個                          │同上                    │
├──┼──────────────────┼────────────┤
│ 4  │黏貼袋77個                          │同上                    │
├──┼──────────────────┼────────────┤
│ 5  │電子磅秤1台                         │同上                    │
├──┼──────────────────┼────────────┤
│ 6  │塑膠軟管1條                         │同上                    │
├──┼──────────────────┼────────────┤
│ 7  │吸管4 支                            │同上                    │
└──┴──────────────────┴────────────┘
附表三：
┌──┬─────────┬─────┬───┬───┬────┐
│編號│偽造署押之文件    │  欄  位  │ 偽造 │ 偽造 │所犯罪名│
│    │                  │          │ 署名 │ 指印 │        │
├──┼─────────┼─────┼───┼───┼────┤
│ 1  │警詢筆錄（第1次） │應告知事│3 枚  │5 枚  │偽造署押│
│    │                  │項人欄    │      │（含騎│        │
│    │                  │不同意夜│      │縫處）│        │
│    │                  │間詢問欄  │      │      │        │
│    │                  │受詢問人│      │      │        │
│    │                  │欄        │      │      │        │
├──┼─────────┼─────┼───┼───┼────┤
│ 2  │警詢筆錄（第2次） │應告知事│3 枚  │11枚  │偽造署押│
│    │                  │項人欄    │      │（含騎│        │
│    │                  │同意詢問│      │縫、更│        │
│    │                  │人欄      │      │正處）│        │
│    │                  │受詢問  │      │      │        │
│    │                  │人欄      │      │      │        │
├──┼─────────┼─────┼───┼───┼────┤
│ 3  │法定障礙事由經過時│障礙開始│2 枚  │2 枚  │偽造署押│
│    │間統計表          │日時分簽名│      │      │        │
│    │                  │蓋章欄    │      │      │        │
│    │                  │障礙結束│      │      │        │
│    │                  │日時分簽名│      │      │        │
│    │                  │蓋章欄    │      │      │        │
├──┼─────────┼─────┼───┼───┼────┤
│ 4  │搜索同意書        │同意人欄  │1 枚  │1 枚  │行使偽造│
│    │                  │          │      │      │私文書  │
├──┼─────────┼─────┼───┼───┼────┤
│ 5  │搜索暨扣押筆錄    │受執行人│3 枚  │3 枚  │偽造署押│
│    │                  │簽名捺印欄│      │      │        │
│    │                  │受執行人│      │      │        │
│    │                  │欄        │      │      │        │
│    │                  │在場人欄│      │      │        │
├──┼─────────┼─────┼───┼───┼────┤
│ 6  │扣押物品目錄表    │所有人/持 │2 枚  │5 枚  │偽造署押│
│    │                  │有人/保管 │      │（含更│        │
│    │                  │人欄      │      │正處）│        │
├──┼─────────┼─────┼───┼───┼────┤
│ 7  │毒品案件嫌犯尿液採│嫌犯簽名捺│1 枚  │1 枚  │偽造署押│
│    │證檢驗對照表      │印欄      │      │      │        │
├──┼─────────┼─────┼───┼───┼────┤
│ 8  │執行拘提逮捕告知本│被通知人│2 枚  │2 枚  │偽造署押│
│    │人通知書          │姓名欄    │      │      │        │
│    │                  │被通知人│      │      │        │
│    │                  │簽名捺印欄│      │      │        │
├──┼─────────┼─────┼───┼───┼────┤
│ 9  │執行逮捕告知親友通│被通知人簽│1 枚  │1 枚  │偽造署押│
│    │知書              │名捺印欄  │      │      │        │
├──┼─────────┼─────┼───┼───┼────┤
│10  │口卡片            │空白處    │1 枚  │1 枚  │偽造署押│
├──┼─────────┼─────┼───┼───┼────┤
│11  │偵訊筆錄          │受訊問人  │1 枚  │無    │偽造署押│
├──┴─────────┴─────┴───┴───┴────┤
│共計偽造「陳少龍」署押共計52枚                                │
└───────────────────────────────┘